【裁判字號】    97,交抗,2022
【裁判日期】    971225
【裁判案由】    違反道路交通管理處罰條例
【裁判全文】
臺灣高等法院交通事件裁定            97年度交抗字第2022號
抗  告  人  甲○○
即受處分人
上列抗告人因受處分人違反道路交通管理處罰條例案件，不服臺
灣臺北地方法院，中華民國97年10月29日所為裁定（97年度交聲
字第2725號），提起抗告，本院裁定如下
    主  文
抗告駁回。
    理  由
一、按汽車行駛高速公路及快速公路，不得有在路肩上行駛之行
    為；汽車在行駛途中，不得驟然或任意變換車道，如欲超越
    前車或變換車道時，應先顯示方向燈告知前後車輛，並保持
    安全距離及間隔，方得超越或變換車道，高速公路及快速公
    路交通管制規則第9 條第1 項第2 款、第11條定有明文。又
    按汽車駕駛人，駕駛汽車在道路上蛇行，或以其他危險方式
    駕車者，處新臺幣（下同）6,000 元以上24,000元以下罰鍰
    ，並當場禁止其駕駛，並吊扣該汽車牌照3 個月及應接受道
    路交通安全講習；又汽車駕駛人駕駛汽車違反道路交通管理
    處罰條例第43條規定者，除依原條款處罰鍰外，並予記違規
    點數3 點，道路交通管理處罰條例第43條第1 項第1 款、第
    4 項前段、第5 項前段、第63條第1 項第3 款亦規定甚明。
二、原處分意旨略以：抗告人即受處分人甲○○所有之車牌號碼
    1177-EU 自小客車，於民國（下同）：97年6 月7 日7 時19
    分許，行經國道一號南下233 公里處，因有在道路上變換車
    道未打方向燈及行駛路肩之危險方式駕車之違規行為，經執
    勤員警逕行舉發，由內政部警政署國道公路警察局以抗告人
    違反路交通管理處罰條例第43條第1 項第1 款、第4 項、第
    5 項前段、第63條第1 項第3 款之規定，裁處抗告人罰鍰18
    ,000 元 ，吊扣汽車牌照3 個月，並記違規點數3 點，及施
    以道安講習在案。
三、抗告意旨略以：
（一）承辦員警黃教興於原法院審理時先是證稱本件經舉發違規
      之車輛係休旅車型，惟經抗告人告知原法院法官抗告人所
      駕駛之車輛為轎式旅行車時，該員警始改稱本件違規之車
      輛為旅行車，是本件之舉發自有張冠李戴之嫌。
（二）依常理而言，一般車輛之後視鏡應依正駕駛座位之視線而
      調整，副駕駛座之座位應無法透過後視鏡而為正常之觀看
      。故證人謝有惟證述當時其坐於副駕駛座，並透過後視鏡
      看見抗告人車輛有違規之行為，自有疑問。
（三）又本件並無舉發照片或違規影像之錄影畫面，內政部警政
      署國道公路警察局應有先進之照相或攝影器材，本件舉發
      員警應得使用相關儀器舉發本件交通違規事件，作為舉發
      之依據，然舉發警員捨此不為，其所為之證述內容，令人
      有所質疑，若目視即可判定違規，內政部警政署國道公路
      警察局又何須備置先進之相關儀器。
（四）另原審法院認承辦員警等與抗告人互不相識、並無怨懟，
      應誣陷抗告人之理，其證言自屬可採云云。惟承辦員警所
      開之罰單，攸關員警之績效及獎金之多寡，其立場自與抗
      告人之權益有所相違。綜上，請求撤銷原處分及原裁定云
      云。
四、經查：抗告人確有在前揭時、地，在高速公路上變換車道未
    打方向燈及行駛路肩之危險方式駕車之違規行為等情，業據
    證人即舉發本件之員警黃教興於原審法院調查時證稱：97年
    6 月7 日7 時19分許，在國道一號南下233 公里處避車彎與
    證人謝有惟一起值勤，當時使用雷射測速槍測定抗告人以時
    速134 公里超速行駛（該路段之速限為111 公里）後，即以
    指揮棒、打開警報器、警示燈等方式攔停抗告人，惟抗告人
    非但不停車，反而踩油門加速離開，於是伊開車向前追去，
    抗告人在車陣中鑽來鑽去，除了行駛於內線、中線車道外，
    尚有行駛路肩之行為，且變換車道時，並未打方向燈，當時
    一直跟著抗告人變換車道，但因抗告人車輛性能太好，無法
    追上，後看到抗告人從240 公里處駛下斗南交流道，就沒有
    再向前追，當時車速大約接近200 公里等語（見原審卷第24
    頁反面至第26頁）。核與證人即舉發本件之員警謝有惟於原
    審法院證述證稱：97年6 月7 日7 時19分許，在國道一號南
    下233 公里處避車彎值勤，當日由黃教興執行雷射槍測速，
    黃教興告知抗告人之車輛超速，並出去用指揮棒攔停，當時
    伊負責開警報器、警示燈，但抗告人並未停車，於是驅車追
    趕，抗告人除任意變換車道（行駛於道路之內線、中線、外
    線三線車道及路肩）外，於變換車道時亦未打方向燈，當時
    追趕之車速約180 、190 公里左右，抗告人從內線變到路肩
    後，有再回到外線，於接近斗南交流道（240 公里處）時，
    抗告人就下交流道了等語（見原審卷第25頁反面至第26頁）
    大致相符。而案發當時，天氣晴朗，證人黃教興之雙眼視力
    正常，另證人謝有惟之雙眼遠視，且證人黃教興、謝有惟擔
    任交通勤務分別已有20年以上、19年之久等情，亦經證人黃
    教興、謝有惟於原審調查時證述在卷（見原審卷第25頁至第
    26頁），堪認證人黃教興、謝有惟應無辨識錯誤之情形。準
    此，本件違規事件並非僅由證人黃教興或謝有惟個人獨自認
    定，而係由黃教興、謝有惟等執勤員警共同確認無誤後始行
    舉發，自應無誤認違規車輛車牌之可能性存在。且證人黃教
    興、謝有惟等係就違規車輛之大致外觀情形為觀察陳述，縱
    其所述系爭車輛型式係休旅車型與抗告人所述該車實際為旅
    行車等語稍有差別，然應僅係敘述之方式不同，或記憶有誤
    所致，自不能因此些許瑕疵即謂證人之證言均不可採。另一
    般車輛之後視鏡雖依正駕駛座位之視線而調整，惟副駕駛座
    之乘客若稍微移動座位之角度，亦非不得透過車輛後視鏡正
    常觀看車輛後方狀況之可能，況本件係證人黃教興先發現抗
    告人有違規超速之情形後，始告知副駕駛座之證人謝有惟，
    是證人謝有惟透過後視鏡觀看時，自應特別調整觀看之角度
    以確認前開違規之情形，此亦與常情無違，是證人謝有惟之
    證述，並無不可採信之理。再證人黃教興、謝有惟與抗告人
    並無仇怨，其於負有具結義務並可能受偽證罪處罰之情形下
    ，於法庭為前揭證言，其證言之憑信性應可獲得擔保，復無
    任何證據足以證明證人之證述具有明顯不可憑信之情形，自
    不得僅因其為原舉發警員，而全面否認其於訴訟法上原具有
    之證人適格。再證人為依法執行交通勤務之交通警員，其所
    為舉發之執行職務行為，乃依法就特定具體事件所為之具有
    公法上效果之單方行政行為，基於公務員公法上行為具有公
    信力之原則，該行政行為原則上應可推定其為正當無誤，且
    於行政事務日趨繁雜、愈益強調行政效能之現今社會，若謂
    公務員所為一切行政行為均須預留證據以為日後之證明，顯
    將對於國家行政事務之推行產生阻礙，是若要求員警就任何
    交通違規行為均必須有照片相關錄影之畫面影佐證始得舉發
    ，則吾人將僅能選擇耗費大量成本、犧牲相當程度之隱私而
    於各處裝設錄影及照相設備，以確保交通法規之遵守及用路
    之安全，或選擇放任某些執法人員難以臨時以照相或錄影方
    式採證之交通違規行為，此二者均非交通工具普及之現代社
    會所樂見，因此刑事訴訟法中關於犯罪證據有關之規定，而
    與原屬於行政秩序罰之交通違規裁罰事件之本質不合之部分
    ，於交通違規聲明異議案件之審理程序中，自不在準用之列
    ，其理甚明。是本件縱未有舉發照片或違規影像之錄影畫面
    可資相佐，然證人黃教興、謝有惟等執勤員警就其親眼見聞
    ，受有具結程序及偽證罪之擔保之情形下，於原法院所為之
    前開證詞，所述內容非僅與舉發通知單所載違規事實相符，
    且與卷內其他客觀證據並無齟齬，復無違背一般經驗或論理
    法則之情形，對於證抗告人確有前揭在道路上變換車道未打
    方向燈及行駛路肩之危險方式駕車之違規行為判斷並無影響
    。至抗告人所辯：承辦員警所開之罰單，攸關員警之績效及
    獎金之多寡，其立場自與抗告人之權益有所相違，非無誣陷
    抗告人之可能云云。然抗告人僅為空言指摘，並未提出證人
    等有何誣陷抗告人可能之憑證，自難以此遽為抗告人有利之
    認定。是抗告人僅空言警員之舉發有誤，並無本件違規之行
    為云云，均屬無據。
五、綜上所述，本件抗告人確有在前揭時、地，在道路上變換車
    道未打方向燈及行駛路肩之危險方式駕車之違規行為，原處
    分機關依前揭道路交通管理處罰條例第43條第1 項第1 款、
    第4 項、第5 項前段、第63條第1 項第3 款之規定，裁處抗
    告人罰鍰18,000元，吊扣汽車牌照3 個月，並記違規點數3
    點，及施以道安講習等情，於法洵屬有據。原裁定認抗告人
    確有前揭違規行為，因而將抗告人之異議聲明駁回，其認事
    用法，並無違誤。抗告人抗告意旨，仍執前揭辯詞，指摘原
    裁定不當，並無理由，應予駁回。
六、據上論斷，應依道路交通案件處理辦法第26條，刑事訴訟法
    第412 條，裁定如主文。
中    華    民    國    97    年    12    月    25    日
                  刑事第三庭    審判長法  官  蔡秀雄
                                      法  官  許文章
                                      法  官  謝靜恒
以上正本證明與原本無異。
不得再抗告。
                                      書記官  陳珮茹
中    華    民    國    97    年    12    月    25    日


司法院資訊處製作；財團法人民間司法改革基金會備份。
